臺灣臺北地方法院民事判決　　　　　　　　　　　　　九十三年度訴字第三九一號
　　原　　　告　聲威網際科技股份有限公司
　　法定代理人　丙○○
　　訴訟代理人　楊曉菁律師
　　　　　　　　王泓鑫律師
　　　　　　　　黃世瑋律師
　　被　　　告　中工電訊股份有限公司
　　法定代理人　甲○○
　　訴訟代理人　蔡正廷律師
　　　　　　　　丁中原律師
　　右　一　人
　　複　代理人　方文君律師
當事人間給付貨款事件，本院於中華民國九十三年八月二十三日言詞辯論終結，判決
如下：
    主      文
原告之訴及假執行之聲請均駁回。
訴訟費用由原告負擔。
    事實及理由
一、原告主張：被告公司代表暨副總經理乙○○於民國九十一年三月間向原告購買Ｃ
    ＭＳ網路電話閘道器產品二台，原告於同年三月二十九日報價總價金為美金十六
    萬元，經乙○○於報價單上簽名確認，原告即依約交付其中一台價金美金八萬五
    千三百元（折合新臺幣二百九十七萬八千六百七十七元）之ＣＭＳ網路電話閘道
    器產品至被告營業處所台北市○○區○○路十二號三樓，並經乙○○於出貨單上
    簽名收訖。為配合被告達到公司節稅目的，原告同意被告之要求將發票抬頭之買
    受人記載為被告百分之百投資之境外公司英屬維京群島BES TELECOM(BVI)CO.,LT
    D 公司，惟實際受貨人及付款人均為被告。被告並提供台灣土地銀行新臺幣二百
    四十五萬八千二百二十元之定期存單作為訂單之質押，且兩造就貨款給付事宜亦
    曾簽立協議書，約定於九十一年五月二十日前清償。詎被告未依約履行付款義務
    ，經原告實行上開定期存單質權後，被告尚欠貨款新臺幣五十二萬零四百五十七
    元，迭經原告催告，被告皆置之不理。爰依買賣契約，聲明：(一)被告應給付原告
    新臺幣五十二萬零四百五十七元，及自九十一年六月一日起至清償日止，按年息
    百分之五計算之利息；(二)願供擔保，請准宣告假執行。
二、被告則以：被告從未向原告購買上開ＣＭＳ網路電話閘道器產品，亦未授權乙○○購買上開產品，且上開產品未在被告占有使用中等語，資為抗辯。並聲明：(一)
    原告之訴及假執行之聲請均駁回；(二)如受不利判決，願預供擔保請准宣告免為假
    執行。
三、原告主張乙○○曾為被告公司副總經理，於九十一年三月二十九日在原告公司之
    報價單及出貨單上簽名，原告並交付價金美金八萬五千三百元（折合新臺幣二百
    九十七萬八千六百七十七元）之ＣＭＳ網路電話閘道器產品至被告營業處所台北
    市○○區○○路十二號三樓，及開立買受人記載為被告百分之百投資之境外公司
    英屬維京群島BES TELECOM(BVI)CO.,LTD 公司之發票，又被告曾交付台灣土地銀
    行新臺幣二百四十五萬八千二百二十元之定期存單設定質權予原告，原告總經理
    丁○○與被告前副總經理乙○○於九十一年四月二十四日就上開機器付款事宜曾
    簽立協議書，暨原告已於九十一年七月十五日實行上開定期存單之質權，獲款新
    臺幣二百四十五萬八千一百八十元之事實，業據其提出與所述相符之報價單、出
    貨單、發票、協議書、臺灣土地銀行定期存單、九十一年七月十五日入戶電匯申
    請書、名片、被告資產清單各一件（見本院卷第七頁至第一○頁、第三八頁至第
    三九頁、第五三頁、第九七頁）為證，復有臺灣土地銀行中崙分行九十三年四月
    十二日崙存字第○九三○○○○九二八號、九十三年五月十十七日崙存字第○九
    三○○○一一八○號函各一件在卷可稽（見本院卷第五八頁至第六一頁、第八四
    頁至第八六頁），核與證人乙○○、丁○○到場證述相符（見本院卷第一二四頁
    至第一二八頁、第一三○頁至第一三一頁），被告除否認有向原告購買上開ＣＭ
    Ｓ網路電話閘道器產品外，對其餘事實並不爭執，應認原告此部分之主張為真正
    。
四、至原告主張被告應依買賣契約法律關係給付上開ＣＭＳ網路電話閘道器產品價金
    扣除臺灣土地銀行定期存單新臺幣二百四十五萬八千二百二十元後之餘款新臺幣
    五十二萬零四百五十七元本息，既為被告所否認，並以前開情詞置辯。則本件如
    原證二出貨單所示貨品之買賣契約是否存在兩造之間，即為本件兩造之爭點所在
    （此亦為兩造所同意，見本院九十三年六月二十三日言詞辯論筆錄所載兩造協議
    簡化爭點之內容─本院卷第一○五頁）。按當事人主張有利於己之事實者，就其
    事實有舉證之責任，民事訴訟法第二百七十七條前段定有明文。又民事訴訟如係
    由原告主張權利者，應先由原告負舉證之責，若原告先不能舉證，以證實自己主
    張之事實為真實，則被告就其抗辯事實即令不能舉證，或其所舉證據尚有疵累，
    亦應駁回原告之請求，最高法院十七年上字第九一七號判例可資參照。本件被告
    既否認有向原告購買上開ＣＭＳ網路電話閘道器產品，揆諸上開說明，原告自應
    就兩造對於上開ＣＭＳ網路電話閘道器產品有買賣契約關係存在之利己事實負舉
    證責任。原告固聲請訊問證人乙○○、丁○○為證，然查：
    (一)依證人即被告前副總經理乙○○到場證述：「‧‧‧九十年七月間我受威京集
      團主席甲○○及中華工程股份有限公司白俊男總經理要求我協助處理被告公司
      的業務，因為被告公司的業務只有固定衛星的通訊業務，在九十年六月間有辦
      理減資，九十年七月一日我到被告公司協助處理業務當時被告公司業務是處於
      停擺的狀態，資金必須經過中華工程的投資部門才能夠動用，我當時就跟我的
      舊識原告公司的總經理丁○○講如果我能夠借到機器設備的話或許能讓被告公
      司轉型，中華工程是威京集團旗下的上市公司，中華工程是被告中工電訊股份
      有限公司的母公司，有關協助被告公司業務轉型這件事在我跟原告總經理說明
      之前就已經向沈主席及白總經理報告過，公司內部也有公文流程，這個公文流
      程有兩個管道，一個是經由中華工程的投資部的副理、經理、協理、副總經理
      、總經理再呈到沈主席，另外一個則是由被告的內部直接簽呈給被告的董事長
      及總經理甲○○，所以會有兩份公文。當初之所以找原告的緣故是因為原告獨
      家代理美國的產品，這個產品非常穩定，而且是業界主要在使用的，因為被告
      中工電訊股份有限公司是第一類通訊執照的持有者，如果在同樣通訊產業的領
      域裡要業務轉型就是提供話務服務，所以需要ＣＭＳ網路電話閘道器，我跟劉
      總經理談後劉總經理表示要跟美國方面協商，協商後確實日期我不記得，大概
      在九十年十月、十一月有借到一台ＣＭＳ網路電話閘道器，期間九十年九月有
      納利風災因為中華工程的投資部是在地下室所以我認為這可能是有部分文件無
      法提出的原因。當初我跟劉總經理是協議先借三個月，我有跟中華工程投資部
      的副理、經理、協理等報告過希望在三個月內完成採購的手續，大概在九十一
      年初因為內部簽呈時間很長，但是被告公司已經在進行話務的業務，三個月到
      期還是沒有辦法簽核下來，劉總經理有問我要不要買，我就呈示沈主席，然後
      才簽核提供定存單作為抵押，定存單作為抵押的目的是在於維持被告公司的營
      運及使中華工程內部能夠完成採購的手續，期間我們約定三個月後來九十一年
      五月又到期了，到期後劉總經理說不能再拖了他對公司也要負責，我就跟劉總
      經理講說因為話務已經開始執行不能剪線，所以就同意原告實行定存單的執行
      ，當時中華工程投資部的經理及沈主席都知道這件事情，我記得ＣＭＳ網路電
      話閘道器的金額要三百多萬元，定存單只有二百四十幾萬元，還差五、六十萬
      元，執行後我就跟劉總經理協商要他給我一年的時間，如果一年到期了我們決
      定要買就一次將餘額給付給原告，如果沒有的話定存單所執行的錢就當作租金
      也就是從九十年十一月間拿到機器開始大概一年半的時間，‧‧‧。」等語（
      見本院卷第一二四頁至第一二五頁），既為被告所不否認，則
      1.按經理人，係由商號授權，為其管理事務及簽名之人，其對於第三人之關係
        ，就商號或其分號或其事務之一部，視為其有為管理上之一切必要行為之權
        ，及經理權之限制，除第五百五十三條第三項、第五百五十四條第二項及第
        五百五十六條所規定外，不得以之對抗善意第三人，民法第五百五十三條第
        一項、第五百五十四條第一項、第五百五十七條分別定有明文，上開規定於
        公司之經理人並未排斥適用。查證人乙○○於九十年七月起至九十二年一月
        止在被告公司擔任副總經理，已如前述，證人乙○○即為被告公司之經理人
        ，自有為被告公司為營業上所必要之一切行為之權限，其為被告公司業務轉
        型之需，於九十一年初決定向原告購買ＣＭＳ網路電話閘道器，係其權限內
        之行為，應直接對被告公司發生效力。原告於九十一年三月二十九日交付價
        金美金八萬五千三百元（折合新臺幣二百九十七萬八千六百七十七元）之Ｃ
        ＭＳ網路電話閘道器產品至被告營業處所台北市○○區○○路十二號三樓，
        並經證人乙○○於報價單及出貨單上簽名確認，是兩造間就買賣上開ＣＭＳ
        網路電話閘道器之意思表示即已合致。被告雖提出中工電訊股份有限公司各
        項事務分層負責明細表（見本院卷第一四二頁），辯稱乙○○上開採購未經
        董事長或副董事長核定云云，惟採購事項之核決權，如屬被告公司內部對經
        理人權限之限制，依民法第五百五十六條規定，亦不得以之對抗善意第三人
        ，被告既未舉證證明原告非善意第三人，自不得以此對抗原告。
      2.又依原告報價單（見本院卷第七頁），付款條件雖記載為月結三十天，惟依
        證人乙○○上開證詞，當時被告公司業務是處於停擺的狀態，資金必須經過
        被告之母公司中華工程股份有限公司的投資部門才能夠動用，證人乙○○並
        已向中華工程股份有限公司上簽呈，惟尚未簽核，證人乙○○遂與原告總經
        理丁○○協商，由被告先交付台灣土地銀行新臺幣二百四十五萬八千二百二
        十元之定期存單設定質權予原告，並於九十一年四月二十四日就上開機器付
        款事宜簽立協議書（見本院卷第一○頁），約定九十一年五月二十日前付清
        上開貨款等情，核與證人丁○○到場所述相符（見本院卷第一三○頁），益
        徵兩造間就上開機器已成立買賣契約，證人乙○○簽呈目的乃在使被告取得
        資金以支付上開機器貨款。至被告辯稱證人乙○○無權交付上開定期存單云
        云，並提出被告規章核決權限表、用印信申請單各一件為證（見本院卷第一
        四三頁、第一四四頁），然被告公司銀行大、小章當時並不在證人乙○○保
        管中，而上開用印信申請單既為證人乙○○為上開定期存單設定質權所提出
        ，並已設定質權完畢，為被告所不否認，縱上開用印申請單上並無被告董事
        長或副董事長核定記載，亦不足為證人乙○○無權代理之認定。
      3.至發票上記載買受人為英屬維京群島BES TELECOM(BVI)CO.,LTD 公司，係因
        該公司為被告百分之百境外投資設立之公司，為節稅目的要求原告以BES TE
        LECOM(BVI)CO.,LTD 名義開立發票，及發票上雖記載兩台ＣＭＳ網路電話閘
        道器之價格，然實際上原告僅出貨一台之事實，亦經證人乙○○、丁○○到
        場證述明確（見本院卷第一二四頁至第一二七頁、第一三○頁至第一三一頁
        ），且原告所交付之ＣＭＳ網路電話閘道器價金，依證人乙○○、丁○○均
        承認為真正之出貨單及協議書（見本院卷第八頁、第一○頁）之記載，為美
        金八萬五千三百元，是被告徒以發票買受人及價金之記載否認兩造間就上開
        機器成立買賣契約，顯無足取。
    (二)兩造於九十一年初固就上開ＣＭＳ網路電話閘道器成立買賣契約，然其等於九
      十一年四月二十四日即已為附條件變更買賣契約為租賃契約之合意，此觀兩造
      協議書之內容：「茲因中工電訊向聲威網際採購ＣＭＳ二部（各 480PORT），
      聲威網際已出貨部分貨物（第一階段），詳如聲威出貨單（SH 0000000），但
      中工電訊至今（91.4.24）仍未付清第一階段貨款（美金85300元），為使雙方
      合作能持續，雙方同意中工電訊於付清上述款項後，設備歸屬中工電訊所有，
      聲威並依採購內容繼續出貨剩餘貨品。若中工電訊無法於 91.5.20前付清上述
      款項，中工電訊同意以每月新臺幣二十萬元整租賃該設備，直至付清上述款項
      。」（見本院卷第一○頁）及證人乙○○到場證述：「‧‧‧到期後劉總經理
      說不能再拖了他對公司也要負責，我就跟劉總經理講說因為話務已經開始執行
      不能剪線，所以就同意原告實行定存單的執行，當時中華工程投資部的經理及
      沈主席都知道這件事情，我記得ＣＭＳ網路電話閘道器的金額要三百多萬元，
      定存單只有二百四十幾萬元，還差五、六十萬元，執行後我就跟劉總經理協商
      要他給我一年的時間，如果一年到期了我們決定要買就一次將餘額給付給原告
      ，如果沒有的話定存單所執行的錢就當作租金也就是從九十年十一月間拿到機
      器開始大概一年半的時間，‧‧‧。」等語（見本院卷第一二五頁）、證人丁○○到場證述：「‧‧‧執行定存單是九十一年五月份的事情，執行定存單後
      金額不夠，但是被告還有合作的意願，所以我跟乙○○有訂立一個付款的合約
      書在約定的時間如果不能付款每個月被告要再另外給付租金給我們，之後被告
      並沒有依約付款也沒有給付租金，‧‧‧。」、「原證四是在執行定存單之前
      寫的，因為本來想用租賃的方式每個月二十萬元的租金，因為到期後被告並沒
      有依照協議支付租金，所以我們才執行定存單，當時定存單的目的是確保要履
      行義務，因為我們原來要求被告提供ＬＣ，但是被告提供定存單，定存單是在
      確保買賣價金的履行，定存單交付的當時還沒有提到租賃的事，租賃是在定存
      單交付一個月後才提到。」等語（見本院卷第一三○頁第一三一頁、第一三三
      頁）即明，亦即如被告未於九十一年五月二十日前付清價款，兩造合意在被告
      付清價款原告移轉上開機器所有權前，變更買賣契約為租賃契約。本件被告既
      無給付上開機器價款之意思，惟其依兩造九十一年四月二十四日之協議書，應
      負給付租金之義務。
    (三)綜上所述，兩造原對上開ＣＭＳ網路電話閘道器有買賣契約之合意，惟於九十
      一年四月二十四日已為附條件變更買賣契約為租賃契約之合意，原告依買賣契
      約之法律關係請求被告給付上開ＣＭＳ網路電話閘道器產品價金扣除臺灣土地
      銀行定期存單新臺幣二百四十五萬八千二百二十元後之餘款新臺幣五十二萬零
      四百五十七元之本息，即屬無據。
五、從而，原告依買賣契約之法律關係，請求被告給付新臺幣五十二萬零四百五十七
    元，及自九十一年六月一日起至清償日止，按年息百分之五計算之利息，即非有
    據，不應准許。
六、至兩造其餘之攻擊或防禦方法，及未經援用之證據，經本院斟酌後，認為均不足
    以影響本判決之結果，自無逐一詳予論駁之必要。
七、原告之訴既經駁回，其假執行之聲請即失所附麗，應併予駁回。
八、據上論結，本件原告之訴為無理由，依民事訴訟法第七十八條，判決如主文。
中　　　華　　　民　　　國　　九十三　　年　　　九　　　月　　　八　　　日
    　　　　　　　　　　　　　　　民事第一庭法　　  官  陳盈如
右正本係照原本作成
如對本判決上訴，須於判決送達後廿日內向本院提出上訴狀
中　　　華　　　民　　　國　　九十三　　年　　　九　　　月　　　八　　　日
                                            法院書記官  高秋芬
